【裁判字號】    94,訴,1234
【裁判日期】    950109
【裁判案由】    損害賠償
【裁判全文】
臺灣桃園地方法院民事判決              94年度訴字第1234號
原      告  乙○○
訴訟代理人  丙○○
被      告  旺群木業股份有限公司
法定代理人  甲○○
訴訟代理人  賴玉梅律師
上列當事人間損害賠償事件，本院於民國94年12月26日言詞辯論
終結，判決如下：
    主      文
原告之訴及假執行之聲請均駁回。
訴訟費用由原告負擔。
    事實及理由
一、原告主張：原告受僱於被告公司從事木板材料加工製造，於
    民國93年11月9 日下午1 點15 分 許，在現場鋸木板材料作
    業過程中不幸被電鋸截斷右手大拇指、中指、無名指。查被
    告公司之木鋸機器老舊、且未加裝反木屑粉塵之設備及燈光
    照明不良等設施，且操作時因另一站在機器側面的員工丁○
    ○太早將木板抽離，致原告作業中受傷害。按受僱人服勞務
    ，因非可歸責於自己之事由，致受損害者，得向僱用人請求
    賠償，民法第487 條之1 第1 項定有明文。又不法侵害他人
    之身體或健康者，對於被害人因此喪失或減少勞動能力或增
    加生活上之需要時，應負損害賠償責任。不法侵害他人之身
    體、健康、名譽、自由、信用、隱私、貞操，或不法侵害其
    他人格法益而情節重大者，被害人雖非財產上之損害，亦得
    請求賠償相當之金額。民法第193 條第1 項、第195 條第1
    項前段亦有規定。原告受僱於被告公司，因非可歸責於原告
    之事由致身體受傷，故被告應對原告負損害責任。原告係69
    年11月9 日生，自94年9 月9 日起請求本件損害賠償，至60
    歲退休尚有25年。另原告於事發前一個月之工資為新台幣（
    下同）35,148元，而原告因本件事故減損之勞動能力為
    50.83% ， 故以此推算，原告每月損失17,866元之工資所得
    ，每年將損失214,392 元，而25年共計為3,537,409 元，爰
    請求被告給付3,537,409 元。又因原告遭受此重大傷害，精
    神上之痛苦無以復加，爰另請求300,000 元之非財產上之損
    害等語，並聲明：被告應給付原告3,837,409 元，及自起訴
    狀繕本送達之翌日起至清償日止，按週年利率5%計算之利息
    ；願供擔保請准宣告假執行。
二、被告則以：原告於85年8 月17日至被告公司上班，迄88、89
    年間離職服役。服完兵役後，又於91年3 月18日至被告公司
    任職，迄93年11月9 日發生本件事故為止，共在被告公司任
    職約5 、6 年之久。故原告對被告公司之工作環境及鋸木機
    之操作相當熟稔。在其任職期間，被告公司亦給予技術及安
    全訓練，就通常之情況，應不致於有任何意外發生。依證人
    丁○○之證述：「原來是一位課長在操作原證一的機器，但
    是後來調走好幾年了，被告公司不曉得如何調派，就請原告
    來操作機器」、「那台機器並不是每天都有在操作，因為不
    是每天都要用此機器，來鋸木板，但是只要操作此機器都是
    原告在操作」、「我沒有看到其他組組長來使用此部機器」
    等語，足認原告操作系爭鋸木機已經多年，亦為原告職務上
    之工作，其多年來皆未發生任何意外，可見被告公司所教導
    之操作方式並無錯誤。且原告當日操作之小型鋸木機之鋸齒
    係固定，壓板可依鋸木之寬度調整，操作人員應站於前、後
    ，一人推，一人拉，且因鋸齒固定，故只有在操作人員不慎
    將手與鋸齒接觸，方可能遭鋸傷。此從丁○○證稱：「當天
    我們在鋸板子，原告在鋸，我幫他拉但是不小心原告的手就
    被鋸到了」、「（用系爭鋸木機鋸板子，板子的大小是何人
    決定？）是組長」、「我一開始就站在機器的對面，原告把
    木板推過來的時候，我拉小片把他放在地下，大塊的木板，
    原告拉回去再切」等語，足認操作系爭鋸木機係由原告主導
    ，丁○○係屬幫忙，而原告係在鋸木時，向木板往前推，不
    慎將手指推向固定之鋸齒，方遭鋸斷手指。故原告主張係因
    丁○○在木板快鋸開的時候，把左邊的木板拉走，導致其右
    手被拉到左邊，而鋸傷，顯不足採。至於本件鋸木機雖老舊
    ，但功能上並無故障，仍可正常運作。且該鋸木機鋸木時，
    鋸齒會將木屑滾入機器下方，操作人員再由下方之集屑口清
    理木屑，故未加裝反木屑粉設備。而工廠之照明，長久以來
    皆如相同，故與本次意外，應無因果關係。此次意外，純係
    原告操作不慎及操作方式不當引起。退步言，縱認此次意外
    之發生，亦可歸責於被告公司設備之老舊，但原告之不慎及
    操作方式不當，乃為主要原因。依民法第217 條第1 項規定
    ，原告亦與有過失，應得減輕或免除被告賠償金額。此外，
    被告公司已依勞動基準法之職業災害補償規定，給予原告補
    償，原告不得再向被告請求。且就勞動能力損失部分，兩造
    已達成和解，被告允諾勞動條件不變，原告應於94年9 月1
    日恢復上班，以為原告勞動能力損失之補償。而原告卻遲遲
    不至被告公司上班。按和解契約有使當事人所拋棄之權利消
    滅及使當事人取得和解契約所定權利之效力，民法第737 條
    定有明文。原告自不得再依民法規定主張勞動能力損害之賠
    償。末查原告之工資本薪為24,000元，職務加給3,000 元、
    職業加給3,000 元、領導獎金2,500 元、伙食費1,800 元、
    交通費2,000 元。其中伙食費及交通費不應計入平均工資，
    故原告之平均工資應為325,00元。又25年之霍夫曼係數應為
    15.00000000 ，原告以16.0000000計，亦有錯誤等語作為抗
    辯，並聲明：原告之訴及其假執行之聲請均駁回；如受不利
    判決，願提供擔保，請准宣告免為假執行。
三、得心證之理由：
  (一)原告主張其受僱於被告公司，於93 年11 月9 日在被告公司
    從事鋸木作業過程，不幸被電鋸截斷右手大拇指、中指、無
    名指等情，為被告公司自認，堪信為真實。
  (二)按受僱人依民法第487 條之1 之規定向僱用人請求賠償，須
    於服勞務時，因非可歸責於自己之事由，致受損害。若受僱
    人與有過失，即與上開規定不符，而不能請求僱用人賠償。
    經查原告就其受傷之原因，先主張係因被告公司之木鋸機器
    老舊、且未加裝反木屑粉塵之設備及燈光照明不良等設施所
    致等語，嗣又主張係操作時因另一員工丁○○太早將木板抽
    離，致原告受傷害等語，其主張前後已有不符。又證人丁○
    ○於本院94年12月6 日言詞辯論期日到場證稱略以：原告是
    我們加工組的組長，操作如卷附證物一照片所示之機器是他
    的職責，從他接組長開始，就操作該機器。93年11月9 日下
    午1 點多我們在鋸板子，他在鋸，我幫他拉，但是不小心，
    他的手就被鋸到了，機器上的鋸子本身是固定的，使用該機
    器鋸木板的方式，小片木板可以一個操作，但是大片的木板
    從以前就是一個推一個拉，我不清楚是否因公司趕貨，組長
    才要去支援，那台機器並不是每天都有操作，因為不是每天
    都要用此機器來鋸木板，但是只要操作此機器都是原告在操
    作。大概1 個月使用那台機器1 次。當天一開始我就站在機
    器的對面，原告把木板推過來時，我拉小片的把它放在地下
    ，大塊的木板，原告拉回去再切，他如何受傷我不清楚，但
    他的右手壓著木板，至於左手是如何放的，我不清楚等語（
    見當日筆錄第2 至7 頁）。足見本件鋸木機上之鋸子是固定
    的，該機器亦由原告操作，且本件事故發生時，亦係由原告
    主導鋸木，由原告將木板往前推，丁○○則在對面將木板往
    後拉，是則鋸木速度應係由原告決定，且鋸木時，原告之右
    手是壓住木板，木板既係往前推鋸，則若非原告用右手壓住
    木板時未避開鋸子的位置，則縱丁○○將木板往後拉，原告
    之右手之拇指、中指及無名指亦不致遭鋸子截斷，是應認本
    件事故之發生，原告亦與有過失，是原告主張事故之發生非
    可歸責於原告乙節，即非可採。
  (三)從而，原告依民法第487 條之1 第1 項、第193 條第1 項及
    第195 條第1 項之規定請求被告給付3,837,409 元及自起訴
    狀繕本送達之翌日起至清償日止按年息百分之五計算之利息
    為無理由，應予駁回。又原告之訴既經駁回，其假執行之聲
    請即失所附麗，應併予駁回。
四、訴訟費用負擔之依據：民事訴訟法第78條。
中    華    民    國    95    年    1     月    9     日
                  民事第三庭  法  官  林望民
上列為正本係照原本作成
如對本判決上訴，須於判決送達後20日內向本院提出上訴狀
中    華    民    國    95    年    1     月    9    日
                              書記官  曾建中


司法院資訊處製作；財團法人民間司法改革基金會備份。
